---
title: "R Notebook"
output: html_notebook
---


Como siempre, vamos a cargar la librería `tidyverse()` y los datos que usaremos, en este caso, *nycflights13*.

```{r}
library(tidyverse)
```
\

**Es posible que sea necesario instalar el paquete de nycflights13**

```{r}
library(nycflights13)
flights <- nycflights13::flights
```
\

Las funciones que usaremos serán: 

• filter --> filtrar datos a partir de valores concretos.
• arrange --> reordenar (ordenar) las filas.
• select --> seleccionar variables por sus nombres.
• mutate --> crear nuevas variables (con funciones) a partir de las existentes (muta alguna de las existentes para crear otras).
• summarise --> colapsar varios valores para dar resumen de ellos.

Todos se pueden usar combinadas con group_by() (que agrupa por una o más columnas)

Para usarlas siempre necesitamos/haremos lo siguiente:

1. Tibble.
2. Operaciones que queremos hacer a las variables.
3. Resultado en un nuevo dataframe (tibble).

Veamos entonces el uso de cada una de las funciones.
\

#### FILTER

```{r}
jan1 <- filter(flights, month == 1, day == 1)
jun9 <- filter (flights, month == 6, day ==9)
```
\

Recordemos que existen operadores booleanos para usar en filtrados como:
OR = | (unión)
AND = & (conjunción)
NOT = !

En este caso, queremos filtrar vuelos de mayo o junio.

```{r}
mayjun <- filter(flights, month == 5 | month == 6)
```
\

Podríamos usar la sintaxis de Maggrit y obtendríamos lo mismo:

```{r}
mayjun2 <- filter(flights, month %in% c(5,6))
```

#### ARRANGE

Sirve para ordenar las filas según criterios específicos (específicamente ordenará de menor a mayor, a no ser que usemos la función `desc`).

```{r}
sorted_arrange <- arrange(flights, year, month, day)

sorted_arrange2 <- arrange(flights, desc(dep_delay))
```

#### SELECT (seleccionar variables de interés y mover columnas)

Sirve para seleccionar columnas de interés. En este caso, usamos dos columnas.

```{r}
select_flights <- select(sorted_arrange, dep_delay, arr_delay)

select_flights2 <- select (flights, -(year:day)) #Se aplican todas las opciones generales de acceso
```

Hay __helpers__ para mejorar la selección:

```{r}
select_flights3 <- select(sorted_arrange, starts_with("dep"))
select_flights4 <- select(sorted_arrange, ends_with("delay"))
select_flights5 <- select(sorted_arrange, contains("s"))
select_flights6 <- select(sorted_arrange, matches("(.)\\1")) #Expresiones regulares, en este caso busca dos letras iguales seguidas
```

También podemos usar SELECT para reorganizar columnas. Así, colocamos las columnas en el orden que queremos y luego usamos la función **everything()** para que se cargue el resto de variables.

```{r}
reorganized_flights <- select (flights, time_hour, distance, arr_time, everything())
```


#### RENAME (renombrar columnas)

Se utiliza para renombrar una variable. Se indica el nobre nuevo = nombre antiguo (rercordemos que siempre se genera todo un dataset nuevo entero)

```{r}
renamed_flights <- rename(flights, deptime = dep_time)
```

#### MUTATE (obtener nuevas columnas a partir de las columnas que ya tenemos) 

Siempre agrega nuevas columnas al final. Se mantiene el dataset de inicio y se va modificando lo que sea necesario.
En este caso, creamos dos nuevas variables que surgen de combinación de las otras.

```{r}
flights_new <- select(flights,
                      year:day,
                      ends_with("delay"),
                      distance,
                      air_time) #Creamos un dataset con 7 variables

mutate(flights_new,
       time_gain = arr_delay-dep_delay,
       flight_speed = distance/(air_time/60)) -> flights_new #Creamos nuevas variables y se lo asignamos al dataset anterior. Se mantienen las variables antiguas y las nuevas
```

#### TRANSMUTE

En el caso de que las variables anteriores no nos interesen, entonces podemos hacer uso de **transmute** que solo contendrán las variables calculadas.

```{r}
flights_new_variable <- transmute(flights_new,
                                    time_gain = arr_delay-dep_delay,
                                    flight_speed = distance/(air_time/60))
```

#### SUMMARISE

```{r}
by_month_group <- group_by(flights, year, month)
by_carrier <- group_by(flights, carrier)
```







































