---
title: "Data Visualization"
output:
  html_notebook: default
  html_document:
    df_print: paged
  pdf_document: default
Author: Ariel Cariaga Martínez
---
\
Buenas prácticas para un script:

* Poner la fecha
* Poner un título genérico.
* Cargar las librerías y copiar los datos devueltos en la consola para tenerlos como referencias para el futuro.

## Cargar librerías.
\
Entonces, en primer lugar vamos a cargar la librería __"tidyverse"__:
```{r Cargar librería}
library(tidyverse)
```
\
Como buena práctica, __es importante tener registrada la salida por consola para conocer el estado y versión de los paquetes cargados__.

\
Esto es lo que obtenemos a día de hoy:


* ── Attaching packages ──────────────────────────────────────────────── tidyverse 1.3.0 ──
* ✓ ggplot2 3.3.2     ✓ purrr   0.3.4
* ✓ tibble  3.0.4     ✓ dplyr   1.0.2
* ✓ tidyr   1.1.2     ✓ stringr 1.4.0
* ✓ readr   1.4.0     ✓ forcats 0.5.0
── Conflicts ─────────────────────────────────────────────────── tidyverse_conflicts() ──
* x dplyr::filter() masks stats::filter()
* x dplyr::lag()    masks stats::lag()

---

## Analisis preliminar: Cargar datos preestablecidos
\
Para comenzar a visualizar los datos, necesitamos datos y también preguntas sobre esos datos. Vamos a empezar con estos dos puntos:

\

__Preguntas__.

- Los coches con motor más grande ¿consumen más combustible que los coches con motor más pequeño?
- La relación consumo / tamaño ¿es lineal? ¿Es no lineal? ¿Es exponencial? ¿Es positiva? ¿Es negativa?

\

__Datos__.

Vamos a cargar un dataset que viene de serie en RStudio y que se llama __"mpg"__.

```{r Indicar dataset}
ggplot2::mpg
```
\
Como podemos ver, hay coches y datos sobre los mismos (estos datasets vienen por defecto en R) y se puede saber que son datos ya que al cargar el código ggplot2::mpg se observa un icono de celdas.
Sin embargo, verlo así es muy complicado por lo que es mejor ver la tabla completa con el comando "View" (lleva V mayúscula inicial):
```{r Ver el dataset}
View(mpg)
```
\
Tras ejecutar este código tendremos una nueva pestaña donde se mostrará una rejilla con todos los datos necesarios.

Hay muchas columnas con muchos datos y nombres que es posible que nos sepamos su significado. Pero podemos consultar acerca del dataset con la siguiente instrucción:
```{r Solicitar ayuda 1}
help(mpg) 
```
\
Otra opción para realizar la misma consulta es:
```{r Solicitar ayuda 2}
?mpg #Equivalente a help.
```
\
Por ahora nos quedamos con el recordatorio de dos nombres:

- __displ__: tamaño del motor del coche en litros
- __hwy__: número de millas recorridas en autopista por galón de combustible (3.785411784 litros).

---

## Primera representación
\
Vamos a hacer una primera representación con el siguiente código:
```{r Primer gráfico}
ggplot(data = mpg) +
  geom_point(mapping = aes(x=displ, y = hwy))
```
\
Como podemos ver en la instrucción:

\

A) Llamamos a ggplot y le indicamos que los datos a utilizar serán los del _dataset_ (que ya tenemos cargado) __mpg__. En esta línea creamos el "entorno" de toda la gráfica y luego vamos agregando _capas_ de información.
B) Agregamos un símbolo "+" que en este contexto significa que agregaremos más información a la instrucción.
C) Definimos el tipo de geometría de representación que queremos (en este caso, puntos = scatterplot o nube de puntos) y en la estética (aes) indicamos qué columna es $x$ y qué columna es $y$ así como las propiedades visuales.

_**Cada vez que se use una propiedad "geom_lo-que-sea" hay que indicarle un "mapping" y un "aes"**_.

\

## Primera conclusión: plantilla general
\
__PLANTILLA PARA HACER UNA REPRESENTACIÓN GRÁFICA CON GGPLOT__

\
ggplot(data = datos_a_representar) +
\
  geom_function(mapping = aes(<MAPPINGS>))

---
\

## Estéticas del gráfico

#### Colores

Vamos a generar un gráfico, donde nos interesaría agregar una nueva dimensión, donde podamos modificar ligeramente la estética del gráfico para resaltar algunas características en particular. 
```{r Estetica}
ggplot(data = mpg) +
  geom_point(mapping = aes(x = displ, y =hwy, color = class))
```
\
En este caso, el color viene definido por la columna "class", pintándose en un color diferente cada una de las clases/tipo (que son categorías) de coches. Si nos fijamos en el gráfico, parece que los coches con "mayor gasto" (mayor displ/potencia y gasto medio) son los coches de 2 asientos...probablemente deportivos.
\

#### Tamaño

Otra opción sería que el gráfico generara distintos conglomerados según el tipo de coche y eso podemos verlo con el comando _size_:
```{r}
ggplot(data=mpg) +
  geom_point(mapping = aes(x = displ, y =hwy, size = class))
```
\
Hay un aviso porque "size" es un comando que espera un tamaño (numérico) y nosotros le estamos pasando categorías (class).
\
#### Transparencia de los puntos
Para ello vamos a usar el comando "alpha"
```{r}
ggplot (data = mpg) +
  geom_point (mapping = aes(x = displ,
                           y = hwy,
                           alpha = class
                           )
              )
```

#### Formas

También podríamos jugar con las formas de los puntos: asignar una forma a cada punto. El problema es que ggplot es capaz de manejar hasta un máximo de 6 formas bajo el parámetro "shape". Veamos:
```{r}
ggplot(data = mpg) +
    geom_point(mapping = aes(x = displ, 
                           y = hwy, 
                           shape = class
                           )
               )

```

## Subgráficos usando variables categóricas
\
Hasta ahora habíamos usado variables discretas/categóricas para poner colores en un gráfico y también habíamos visto que muchas veces usar estas variables (categóricas) como parámetros del gráfico llevaba a "advertencias" (_warnings_). Por ello, en este apartado vamos a ver la instrucción __facets__ para subdividir el gráfico en "facetas" siendo cada una de estas facetas una variable discreta. 
\
Por ejemplo: imaginemos que en lugar que querer un color en el gráfico por cada tipo de coche, realmente queremos un gráfico separado donde $x$ e $y$ sigan siendo las mismas pero queremos subgráficos con cada uno de los tipos de coche. En ese caso podemos usar _facets_. Así, en cada subgráfico, las variables representadas siguen siendo iguales pero se distribuyen según la variable categórica selecionada. 
\
La variable seleccionada se indica con una tilde ~ (altgr + ñ) y luego se pueden indicar el número de columnas ("ncol") y filas (""nrow") en las que queremos que se distribuyan las gráficas.
\
Veamos un ejemplo:
```{r}
ggplot(data = mpg) +
  geom_point(mapping = aes(x= displ, 
                            y = hwy
                           )
             ) + 
  facet_wrap(~class, nrow = 4)
```
\
En este gráfico, lo que se observa es que en todos los puntos el gasto en carretera y el displacement se grafica, pero se separa según una variable discreta que en este caso es _class_.
\


















